臺灣新北地方法院刑事判決　　　　　 110年度審易字第1633號
公　訴　人　臺灣新北地方檢察署檢察官
被　　　告　董文正


上列被告因侵占案件，經檢察官提起公訴（110 年度偵字第3006
7 號），被告於準備程序中對被訴事實為有罪陳述，本院合議庭
裁定由受命法官獨任行簡式審判程序，並判決如下：
    主  文
董文正犯業務侵占罪，累犯，處有期徒刑捌月。未扣案之犯罪所
得新臺幣肆拾壹萬參仟陸佰玖拾捌元沒收，於全部或一部不能沒
收或不宜執行沒收時，追徵其價額。
    事  實
一、董文正自民國108 年11月1 日起至109 年10月31日止，受僱
    於金讚清潔管理顧問有限公司（設於新北市○○區○○路00
    號7 樓，下稱金讚公司），並經金讚公司指派至位於新北市
    ○○區○○路000 號之「玄泰文華社區」管理委員會擔任總
    幹事，負責收取、管理玄泰文華社區住戶之管理費及其他收
    支，為從事業務之人。詎竟意圖為自己不法之所有，基於業
    務侵占之犯意，於上開擔任總幹事之期間，將如附表所示之
    社區款項合計新臺幣（下同）41萬3,698 元，易持有為所有
    之意思，予以侵占入己。嗣於董文正卸任總幹事職務後，經
    玄泰文華社區管理委員查核帳務發現有異，始查悉上情，並
    由金讚公司先行償還上揭董文正侵占之款項予玄泰文華社區
    。
二、案經金讚公司訴由臺灣新北地方檢察署檢察官偵查起訴。
    理  由
一、按除被告所犯為死刑、無期徒刑、最輕本刑為3 年以上有期
    徒刑之罪或高等法院管轄第一審案件者外，於第一次審判期
    日前之準備程序進行中，被告先就被訴事實為有罪之陳述時
    ，審判長得告知被告簡式審判程序之旨，並聽取當事人、代
    理人、辯護人及輔佐人之意見後，裁定進行簡式審判程序，
    刑事訴訟法第273 條之1 第1 項定有明文。經核本件被告所
    犯係死刑、無期徒刑、最輕本刑為3 年以上有期徒刑以外之
    罪，其於準備程序中就被訴之事實為有罪陳述，經法官告知
    簡式審判程序之旨，並聽取公訴人及被告之意見後，本院合
    議庭依刑事訴訟法第273 條之1 第1 項規定，裁定由受命法
    官獨任進行簡式審判程序，合先敘明。
二、上揭犯罪事實，業據被告董文正於偵查及本院審理時均坦承
    不諱，核與證人即告訴人金讚公司代表人官秀玉於偵查中證
    述之情節相符，復有告訴人金讚公司提出之被告挪用公款明
    細表、金讚公司代償玄泰文華社區遭侵占款項之匯款通知、
    玄泰文華社區出具已收受金讚公司代償社區遭侵吞款項之證
    明書各1 份、被告開立之本票影本19張、告訴人代表人與被
    告間之通訊軟體LINE對話內容擷圖3 張、告訴人之國泰產物
    保險投保名冊、被告109 年1 月至10月金讚公司薪資單、10
    9 年度各類所得扣繳暨免扣繳憑單、玄泰文華社區提出之還
    款協議書、被告侵占款項明細、社區銀行帳戶存摺內頁影本
    、代收票據明細表各1 份、免用統一發票收據影本35張、社
    區管理委員會（支出）憑證黏貼用紙9 張、月收入支出總表
    2 張（見他卷第21頁、第23頁、第25頁、第27頁至第39頁、
    第41頁至第45頁、第59頁至第65頁、第67頁至第89頁、第91
    頁、第101 頁、第103 頁至第111 頁、第113 頁至第145 頁
    、第146 頁、第147 頁至第163 頁、第165 頁至第185 頁）
    附卷可資佐證，足認被告前揭自白與事實相符。本件事證明
    確，被告前開犯行堪予認定，應予依法論科。
三、論罪科刑：
  ㈠被告行為後，刑法第336 條雖於108 年12月25日修正公布，
    並於同年月27日施行，惟修正前該條所定罰金數額原應依刑
    法施行法第1 條之1 第2 項前段規定提高為30倍，本次修法
    僅係將條文所定罰金數額調整換算後予以明定，為文字之修
    正，並無新舊法比較問題，應依一般法律適用原則，逕行適
    用裁判時即現行刑法第336 條之規定處斷。
  ㈡按刑法上所謂業務，係指個人基於其社會地位繼續反覆所執
    行之事務，包括主要業務及其附隨之準備工作與輔助事務在
    內（最高法院89年台上字第8075號判決意旨參照）。查被告
    自108 年11月1 日起至109 年10月31日止受僱於金讚公司，
    並經金讚公司派駐在玄泰文華社區擔任總幹事，負責收取及
    管理玄泰文華社區住戶之管理費及其他收支等業務，為從事
    業務之人，是核其所為，係犯刑法第336 條第2 項之業務侵
    占罪。
  ㈢被告擔任玄泰文華社區總幹事期間內，將如附表所示之社區
    款項予以侵占之數行為，均係基於業務上之持有關係，於密
    接時地易持有為所有，且侵害法益同一，顯係出於反覆持續
    業務侵占之單一決意為之，各舉動之獨立性極為薄弱，應合
    為包括之一行為予以評價，成立接續犯，僅成立一罪。
  ㈣被告前因業務侵占案件，經本院以101 年度簡字第8292號判
    處有期徒刑6 月，上訴後經本院合議庭以102 年度簡上字第
    163 號判決駁回上訴確定，於107 年3 月2 日易科罰金執行
    完畢等情，有臺灣高等法院被告前案紀錄表在卷可參，其於
    受有期徒刑之執行完畢後，5 年以內故意再犯本件有期徒刑
    以上之罪，為累犯，應依刑法第47條第1 項之規定加重其刑
    。又被告上開前案犯罪紀錄與本案罪名及犯罪類型相同，並
    無應予量處最低法定本刑之情形，則依累犯規定加重其刑，
    尚不至於發生罪刑不相當之情形，而與司法院釋字第775 號
    解釋意旨無違，附此敘明。
  ㈤爰審酌被告前於99年至101 年間，曾因犯2 次業務侵占案件
    （犯罪手法與本案相同），經法院判刑且刑罰執行完畢，有
    上開被告前案紀錄表可參，竟仍不知悔改，擔任告訴人派駐
    在玄泰文華社區之總幹事，卻未能謹守分際，反圖一己之私
    ，侵占業務上所持有之社區款項達41萬3,698 元，造成告訴
    人損失，足見其法治觀念薄弱，所為應予非難，兼衡被告犯
    罪之動機、目的、手段、被告所侵占之數額，犯後雖坦承犯
    行然迄今仍未賠償告訴人損失之態度，及高職畢業之智識程
    度，自陳目前擔任社區總幹事、經濟狀況不佳、已婚、無需
    扶養他人之生活狀況（見被告個人戶籍資料、本院卷第51頁
    ）等一切情狀，量處如主文所示之刑。
四、沒收：
    被告本案侵占如附表所示之社區款項合計41萬3,698 元，為
    其犯罪所得，未扣案且未合法發還或賠償告訴人，宣告沒收
    亦無過苛、欠缺刑法上之重要性、犯罪所得價值低微，或為
    維持受宣告人生活條件之必要等情形，自應依刑法第38條之
    1 第1 項前段規定宣告沒收，並依同條第3 項規定諭知於全
    部或一部不能沒收或不宜執行沒收時，追徵其價額。
據上論斷，應依刑事訴訟法第273 條之1 第1 項、第299 條第1
項前段，判決如主文。
本案經檢察官何國彬提起公訴，檢察官林亭妤到庭執行職務。
中    華    民    國   110    年    11    月    19    日
                  刑事第二十三庭  法  官  藍海凝
上列正本證明與原本無異。
如不服本判決，應於判決送達後20日內敘明上訴理由，向本院提
出上訴狀 (應附繕本) ，上訴於臺灣高等法院。其未敘述上訴理
由者，應於上訴期間屆滿後20日內向本院補提理由書「切勿逕送
上級法院」。
                                  書記官  羅婉嘉
中    華    民    國   110    年    11    月    23    日
附錄本案論罪科刑法條全文：
中華民國刑法第336 條
對於公務上或因公益所持有之物，犯前條第1 項之罪者，處1 年
以上7 年以下有期徒刑，得併科15萬元以下罰金。
對於業務上所持有之物，犯前條第1 項之罪者，處6 月以上5 年
以下有期徒刑，得併科9 萬元以下罰金。
前二項之未遂犯罰之。
附表：
┌──┬─────────┬────────────────┐
│編號│侵占社區款項之項目│侵占社區款項之金額              │
├──┼─────────┼────────────────┤
│ 1  │住戶清潔費        │26萬3,150元                     │
├──┼─────────┼────────────────┤
│ 2  │建商入管委會保證金│3萬元                           │
├──┼─────────┼────────────────┤
│ 3  │管理費            │6萬2,848元                      │
├──┼─────────┼────────────────┤
│ 4  │青鍋建設裝潢清潔費│4萬4,800元                      │
├──┼─────────┼────────────────┤
│ 5  │其他              │1萬2,900元（飲水機2,900元+區大車│
│    │                  │馬費1萬元）                     │
├──┴─────────┴────────────────┤
│總計侵占社區款項金額：41萬3,698元                         │
└─────────────────────────────┘